臺灣高等法院民事裁定　九十一年度家抗字第一三七號
　　　抗　告　人　乙○○○
右抗告人因與甲○○間指定監護人事件，對於中華民國九十一年三月二十五日臺灣臺
北地方法院九十一年度監字第一七號所為裁定提起抗告，本院裁定如左：
      主    文
原裁定廢棄，發回臺灣臺北地方法院。
      理    由
一、抗告人於原法院聲請意旨略以：相對人為抗告人之母親，業經臺灣臺北地方法院
    以九十年度禁字第六四號宣告為禁治產人，為無行為能力人，不能處理自己之事
    務，因相對人並無民法第一千一百十一條第一項所定之法定順序監護人，且因相
    對人之親屬人數不足，無法組成親屬會議，為此請求依民法第一千一百十一條第
    二項、第一千一百三十二條第二項、非訟事件法第七十三條、第七十五條第三項
    等規定，聲請逕行指定抗告人為相對人之監護人等語，並提出戶籍謄本、臺灣臺
    北地方法院九十年度親字第五二號民事判決、九十年度禁字第六四號裁定、授權
    書影本乙紙及信函影本四紙為證。
二、原法院略以：依民法第一千一百十一條第二項規定，法院選定禁治產人之監護人
    時，應徵求親屬會議之意見後定之，抗告人雖以其無足夠之法定親屬會議成員足
    以召開親屬會議，亦無其他親屬足資指定為親屬會議成員，致無法徵求親屬會議
    之意見，然其就此並未舉證以實其說，且即使如抗告人所言，相對人確無其他親
    屬足資指定為親屬會議成員以召開親屬會議，惟依抗告人所提資料，相對人甲○
    ○除抗告人外，尚有一子胡子灝存在，惟並無法補正胡子灝同意由抗告人出任相
    對人監護人之書面資料，因禁治產人監護人之法定職責，除護養療治禁治產人之
    身體外，尚包括為禁治產人之法定代理人，而代理禁治產人為財產處分事宜，為
    免遽行選定，對胡子灝恐造成不測之損害，從而，駁回抗告人所為之聲請。
三、抗告意旨略以：相對人甲○○自民國九十年二月二十七日在臺北市立療養院急救
    並住院至今，非僅健康狀況乏人照護，而財產亦無人加以管理，且近期因病情惡
    化致醫院要求其辦理出院，抗告人乃決定攜同相對人赴美奉養，但因非監護人故
    無法辦理，而原法院並未傳訊證人謝學文、陳金鈴、陳育菁，且未調查相關事證
    ，以明抗告人確實無法與胡子灝取得連繫，遽以抗告人無法補正胡子灝同意由抗
    告人出任相對人監護人之書面資料，為保護胡子灝之利益，而駁回抗告人之聲請
    ，實有未洽，故而提起本件抗告。
四、按禁治產人應置監護人，民法第一千一百一十條定有明文。而選任禁治產人之監
    護人，依左列順序定之：(一)配偶、(二)父母、(三)與禁治產人同居之祖父母、(四)家長
    、(五)後死之父或母以遺囑指定之人。不能依此規定定其監護人時，由法院徵求親
    屬會議之意見選定之，民法第一千一百十一條第一項、第二項復有規定。本件禁
    治產人甲○○因係精神分裂患者而達精神耗弱不能處理自己事務之程度，經原法
    院於九十年十二月五日裁定宣告為禁治產人。而禁治產人甲○○並無民法第一千
    一百十一條第一項所列監護人，有戶籍謄本乙份在卷可稽，因此抗告人請求指定
    禁治產人之監護人固應准許，惟法院選任監護人時，對親屬會議提供之參考意見
    ，及抗告人身體狀況、照護意願為何，是否能夠勝任照顧禁治產人甲○○等情，
    均應詳加調查以供斟酌，且如認抗告人不宜為監護人，則應以何人為禁治產人甲
    ○○之監護人，亦有加以調查之必要，以指定適法之監護人，用以維護禁治產人
    甲○○之權益。然原法院僅以無法徵求禁治產人甲○○之親屬會議意見，且為保
    護胡子灝之權益，即認無法指定抗告人為甲○○之監護人，似嫌速斷。揆諸前揭
    說明，原法院應就各項事證妥為調查，再為監護人之指定。是以抗告意旨指摘原
    裁定不當求予廢棄，即有理由，應由本院廢棄原裁定而發回原法院更為裁定。
五、據上論結，本件抗告為有理由，爰裁定如主文。
中　　　華　　　民　　　國　　九十一　　年　　　六　　　月　　 二十　　 日
　　　　　　　　　　　　　　 　　 臺灣高等法院民事第九庭
　　　　　　　　　　　　　　　　　　　審判長法　官　吳　謙　仁
                                      　　　法　官　蘇　瑞　華
                                      　　　法　官　魏　大　喨
右正本係照原本作成。
如不服本裁定，應於收受送達後十日內向本院提出抗告狀，並應繳納抗告費新台幣四
十五元正。
中　　　華　　　民　　　國　　九十一　　年　　　六　　　月　　二十一　  日
　　　　　　　　　　　　　　　　　　　　　　書記官　黃　美　玉
